臺灣新北地方法院刑事判決
110年度審訴字第1482號
公  訴  人  臺灣新北地方檢察署檢察官
被      告  陳欣沂




上列被告因詐欺案件，經檢察官提起公訴（110年度偵字第21128
號、第27017號、第33142號），被告於本院準備程序中就被訴事
實為有罪之陳述，經告知簡式審判程序之旨，並聽取當事人之意
見後，經本院合議庭裁定由受命法官獨任進行簡式審判程序，判
決如下：
    主  文
陳欣沂犯如附表主文欄所示之罪，各處如附表主文欄所示之刑。
應執行有期徒刑壹年貳月。
    事  實
一、陳欣沂明知金融機構帳戶為關係個人財產、信用之重要理財
    工具，可預見將金融帳戶之帳號資料提供予身分不詳之陌生
    人，並依其指示提領款項者，可能係詐欺者將之作為人頭帳
    戶使用之詐騙工具，便利詐欺者得多次詐使不特定之被害人
    將款項匯入該人頭帳戶並提領，達到詐欺者隱匿身分之效果
    而增加查緝困難，竟與真實姓名年籍不詳、通訊軟體LINE暱
    稱「佩茹」、「王凱」之人等詐欺集團成員，共同意圖為自
    己不法之所有，基於三人以上共同詐欺取財之犯意聯絡，於民
    國109年7月22日至23日，由陳欣沂將其向聯邦商業銀行申設
    之帳號000000000000號帳戶（下稱聯邦銀行帳戶）、向中國
    信託商業銀行申設之帳號000000000000號帳戶（下稱中信銀
    行帳戶）、向台灣中小企業銀行申設之帳號00000000000號
    帳戶（下稱中小企銀帳戶），以拍照後傳送帳戶資料之方式
    ，提供予上開詐欺集團使用，並由該詐欺集團之不詳成員，
    分別以如附表所示之詐騙手法，向如附表所示之人施用詐術
    ，致渠等各自陷於錯誤，依指示於如附表所示之時間，將如
    附表所示之款項匯入如附表所示之上開帳戶內，再由陳欣沂
    依「王凱」之指示，分別於如附表所示時、地提領帳戶內之
    款項，得手後轉交予該詐欺集團之不詳成員。嗣因如附表所
    示之人發覺受騙，報警處理，始循線查悉上情。
二、案經金幼鈺訴由臺北市政府警察局北投分局、吳芳訴由新北
    市政府警察局板橋分局、李雅純訴由新北市政府警察局三重
    分局移送基隆市政府警察局第四分局報告臺灣基隆地方檢察
    署檢察官陳請臺灣高等檢察署檢察長核轉臺灣新北地方檢察
    署檢察官；林思婷訴由新北市政府警察局三重分局報告臺灣
    新北地方檢察署檢察官偵查起訴。
　　理  由
一、查本案被告陳欣沂所犯均係死刑、無期徒刑、最輕本刑為3
    年以上有期徒刑以外之罪，且均非高等法院管轄第一審案件
    ，其於準備程序中就被訴事實為有罪之陳述，經本院告知簡
    式審判程序之旨，並聽取公訴人、被告之意見後，本院合議
    庭裁定由受命法官獨任進行簡式審判程序審理，則本案證據
    之調查，依刑事訴訟法第273條之2規定，自不受同法第159
    條第1項、第161條之2、第161條之3、第163條之1及第164 
    條至第170條規定之限制，合先敘明。
二、上開犯罪事實，業據被告於警詢、偵查、本院準備程序及審
    理時均坦承不諱，核與證人即告訴人金幼鈺、吳芳、李雅純
    、林思婷於警詢時、證人即另案被告翁雪英於警詢及偵查中
    證述之情節相符（見臺灣新北地方檢察署110年度偵字第
　　17152號卷【下稱偵卷一】第39至41頁、第51至53頁；臺灣
    基隆地方檢察署109年度偵字第6260號卷【下稱偵卷二】第
　　21至46頁、第327至333頁、第605至606頁；臺灣新北地方檢
    察署110年度偵字第27017號卷【下稱偵卷三】第11至17頁）
    ，並有告訴人金幼鈺之陽信商業銀行匯款收執聯（偵卷一第
    43頁）、告訴人吳芳之郵政跨行匯款申請書（偵卷一第55頁
    ）、證人翁雪英之彰化銀行交易明細及台新銀行自動櫃員機
    交易明細表（偵卷二第79、93頁）、告訴人李雅純之匯款申
    請書回條（偵卷二第341頁）、告訴人林思婷之行動電話對
    話內容截圖（偵卷三第29至53頁）、被告之聯邦銀行帳戶交
    易明細（偵卷二第165至167頁）、中信銀行帳戶交易明細（
    偵卷二第173至177頁）及中小企銀帳戶交易明細（偵卷二第
    153至155頁；偵卷三第26頁）等件附卷可稽，足認被告上開
    任意性自白與事實相符，堪以採信。本案事證明確，被告犯
    行洵堪認定，應依法論科。
三、論罪科刑：
(一)罪名：　　
　　查本案被告與通訊軟體LINE暱稱「佩茹」、「王凱」等其他
    詐欺集團成員，共同為詐欺如附表所示告訴人等4人之詐欺
    取財犯行，堪認係三人以上共同實行詐欺。是核被告所為，
    均係犯刑法第339條之4第1項第2款之三人以上共同詐欺取財
    罪（共4罪）。
(二)按共同實施犯罪行為之人，參與構成要件行為之實施，並不
    以參與構成犯罪事實之全部或始終參與為必要，即使僅參與
    構成犯罪事實之一部分，或僅參與某一階段之行為，亦足以
    成立共同正犯。查被告雖非親自向如附表所示告訴人等實行
    詐騙之人，亦未自始至終參與各階段之犯行，然被告負責將
    詐欺贓款自其帳戶內提領，並轉交給詐欺集團成員，與詐欺
    集團成員間為詐欺如附表所示之告訴人等而彼此分工，堪認
    被告與渠等係在合同意思範圍內，各自分擔犯罪行為之一部
    ，並相互利用他人之行為，以達犯罪之目的，是被告與共犯
    「佩茹」、「王凱」等詐欺集團成員間，就上開犯行有犯意
    聯絡及行為分擔，應論以共同正犯。又其等為附表編號3所
    示詐欺取財犯行時，利用不知情之翁雪英為之，為間接正犯
    。
(三)罪數：
 1、按數行為於同時地或密切接近之時地實施，侵害同一之法益
    ，各行為之獨立性極為薄弱，依一般社會健全觀念，在時間
    差距上，難以強行分開，在刑法評價上，以視為數個舉動之
    接續施行，合為包括之一行為予以評價，較為合理者，屬接
    續犯，而應論以包括一罪。是以行為人主觀上係以其各個舉
    動僅為全部犯罪行為之一部，而就同一犯罪構成事實，以單
    一行為之數個舉動接續進行，以實現一個犯罪構成要件，侵
    害同一法益，為接續犯，成立一個罪名。本件被告於如附表
    編號3所示各次提領同一告訴人李雅純遭騙款項時，雖有多
    次提款行為，但係本於同一犯罪動機，在密切接近之時間、
    地點實施，並侵害同一告訴人之法益，各行為之獨立性極為
    薄弱，依一般社會健全概念，在時間差距上，難以強行分開
    ，在刑法評價上，以視為數個舉動之接續施行，合為包括之
    一行為予以評價，較為合理，應僅論以接續犯之實質上一罪
    。
 2、被告對如附表所示之告訴人等4人所為之詐欺取財犯行，各
    係侵害獨立可分之不同財產法益，各個告訴人受騙轉帳之基
    礎事實不同，且時間不同，顯為可分，應認係犯意各別、行
    為互殊之數罪。是被告所犯上開4罪間，犯意各別，行為互
    殊，應予分論併罰。　　
(四)量刑：
    爰以行為人之責任為基礎，審酌被告係具備一般智識程度、
    社會歷練之成年人，不思付出自身勞力或技藝，循正途賺取
    生活所需之錢財，反而貪圖小利而提領詐騙款項，造成告訴
    人之財產受損，其犯罪動機、目的及手段均無可取，所為殊
    值非難；兼衡被告之素行（見卷附臺灣高等法院被告前案紀
    錄表）、被告於本案犯行中擔任之角色及參與犯罪之程度、
    各該告訴人所受損害之金額，並參以其高職肄業之智識程度
    （見本院之被告戶籍資料查詢結果）、於本院審理時自陳之
    家庭生活與經濟狀況（見本院簡式審判筆錄第5頁），另考
    量被告於本院審理時已與告訴人李雅純達成調解等情，且坦
    承犯行之犯後態度等一切情狀，分別量處如主文所示之刑，
    及定其應執行之刑。
四、沒收：
　　按犯罪所得之沒收、追徵，在於剝奪犯罪行為人之實際犯罪
    所得（原物或其替代價值利益），使其不能坐享犯罪之成果
    ，重在犯罪者所受利得之剝奪，兼具刑罰與保安處分之性質
    。有關共同正犯犯罪所得之沒收、追繳或追徵，最高法院已
    改採應就共犯各人實際分受所得之財物為沒收，追徵亦以其
    所費失者為限之見解（最高法院108年度台上字第3746號判
    決意旨參照）。而所謂各人「所分得」，係指各人「對犯罪
    所得有事實上之處分權限」，法院應視具體個案之實際情形
    而為認定（最高法院104年度台上字第3937號判決意旨參照
    ）。查本案被告提領之詐欺贓款部分，固為告訴人等所受財
    產上之損失，惟被告已將贓款轉交予詐騙集團上游成員，是
    被告對於所提領之贓款已無事實上處分權限，且被告尚未從
    中獲得報酬等情，業據被告於偵查中自陳在卷（見臺灣基隆
    地方檢察署110年度偵字第717號卷第16、17頁），綜觀全卷
    資料，亦查無積極證據證明被告自本案詐欺正犯處朋分任何
    財物或獲取報酬，揆諸上開說明，自無從宣告沒收或追徵犯
    罪所得。
據上論斷，應依刑事訴訟法第273條之1第1項、第299條第1項前
段，刑法第28條、第339條之4第1項第2款、第51條第5款，刑法
施行法第1條之1第1項，判決如主文。
本案經檢察官徐千雅提起公訴，檢察官高智美到庭執行職務。
中　　華　　民　　國　　111 　年　　2 　　月　　23　　日
                  刑事第二十五庭  法  官  白光華
以上正本證明與原本無異　　　　　　　　　
如不服本判決，應於判決送達後20日內敘明上訴理由，向本院提
出上訴狀 (應附繕本) ，上訴於臺灣高等法院。其未敘述上訴理
由者，應於上訴期間屆滿後20日內向本院補提理由書「切勿逕送
上級法院」。
                                  書記官　楊貽婷
中　　華　　民　　國　　111 　年　　2 　　月　　23　　日
　　　　
附錄本案論罪科刑法條全文：　　
中華民國刑法第339條之4
犯第339條詐欺罪而有下列情形之一者，處1年以上7年以下有期
徒刑，得併科1百萬元以下罰金：
一、冒用政府機關或公務員名義犯之。
二、三人以上共同犯之。
三、以廣播電視、電子通訊、網際網路或其他媒體等傳播工具，
    對公眾散布而犯之。
前項之未遂犯罰之。

附表：
編號 告訴人 詐騙手法 匯款時間 匯入款項 （新臺幣） 匯入帳戶 被告提領款項之時間、地點 被告提領金額（新臺幣）      主文 1 金幼鈺 於109年7月22日 21時許起致電金幼鈺，佯裝為其姪女（起訴書誤載為姑姑），向其佯稱：急需借款云云，致金幼鈺陷於錯誤，而於右列時間，依指示匯款至右列帳戶。 109年7月23日 11時28分許 6萬元 本案聯邦銀行帳戶 109年7月23日/新北市○○區○○路000號(聯邦銀行林口分行)  6萬元 陳欣沂犯三人以上共同詐欺取財罪，處有期徒刑壹年。 2 吳芳 於109年7月23日 10時許致電吳芳，佯裝為其友人「安安」，向吳芳佯稱：急需借款云云，致吳芳陷於錯誤，而於右列時間，依指示匯款至右列帳戶。 109年7月23日 11時8分許 10萬元 本案聯邦銀行帳戶  10萬元 陳欣沂犯三人以上共同詐欺取財罪，處有期徒刑壹年。 3 李雅純 於109年7月27日 10時許致電李雅純，佯裝為其姪子，向李雅純佯稱：急須用錢云云，致李雅純陷於錯誤，於同日15時7分許，依指示匯款19萬元至不知情之翁雪英(備註1)申設之彰化銀行帳號00000000000000帳戶（下稱彰化銀行帳戶）。 不知情之翁雪英於109年7月27日16時1分許，在基隆市○○區○○路00巷00號之全家超商，以自動櫃員機自其彰化銀行帳戶，匯款至右列帳戶。 3萬元 本案中信銀行帳戶 109年7月27日/新北市○○區○○○路0段00○0號（合作金庫銀行林口文化分行） 1萬5,000元、2萬元、1萬元 陳欣沂犯三人以上共同詐欺取財罪，處有期徒刑壹年。   4 林思婷 於109年6月20日13時許起，以通訊軟體LINE向林思婷詐稱：可利用投資遊戲APP獲利，倘需借款周轉，則須繳交保證金云云，致林思婷陷於錯誤，而於右列時間，依指示匯款至右列帳戶。 109年7月23日 10時8分許 3萬元 本案中小企銀帳戶 109年7月23日/新北市○○區○○路000號(臺灣中小企業銀行林口分行) 3萬元 陳欣沂犯三人以上共同詐欺取財罪，處有期徒刑壹年。 備註1：翁雪英所涉詐欺取財罪嫌，經臺灣基隆地方檢察署以109年度偵字第6260號為不起訴處分確定。